臺灣高等法院刑事判決
109年度上易字第96號
上  訴  人  
即  被  告  馬良



上列上訴人即被告因傷害案件，不服臺灣士林地方法院108年度
易字第622號，中華民國108年12月5日第一審判決（起訴案號：
臺灣士林地方檢察署108年度偵字第8326號），提起上訴，本院
判決如下：
    主  文
原判決撤銷。
馬良犯傷害罪，處拘役貳拾日，如易科罰金，以新臺幣壹仟元折
算壹日。緩刑貳年。 
    事  實
一、馬良與楊發輝均為營業小客車司機，雙方於民國108年5月16
    日上午7時29分許，在臺北市○○區○○路○段○○○○○0號出口附近
    人行道旁，因營業小客車排班問題發生糾紛，馬良竟基於傷
    害之犯意，徒手毆打楊發輝左臉，致其重心不穩跌坐在地，
    因而受有左臉頰挫傷、臀部挫傷之傷害。嗣因楊發輝通知警
    方到場處理，始查知上情。
二、案經楊發輝訴由臺北市政府警察局北投分局報告臺灣士林地
    方檢察署檢察官偵查起訴。 
    理  由
一、證據能力：
    本件認定事實所引用之卷內所有卷證資料（包含人證、書證
    ，詳下述及者），並無證據證明係公務員違背法定程序所取
    得，與本案事實亦有自然之關連性，公訴人、被告馬良於準
    備程序迄至本案言詞辯論終結，均不爭執該等卷證之證據能
    力或曾提出關於證據能力之聲明異議，且卷內之傳聞書證，
    亦無刑事訴訟法第159條之4之顯有不可信之情況或其他不得
    作為證據之情形，本院認引為證據為適當，是依刑事訴訟法
    第159條之4、之5等規定，下述認定事實所引用之證據方法
    均有證據能力，合先敘明。
二、認定事實：
  ㈠訊據被告固坦承於上揭時、地，有因計程車排班問題與告訴
    人楊發輝發生糾紛，惟矢口否認犯行，辯稱：我當時有出手
    推但沒有接觸到告訴人身體，告訴人是自己坐在地上，我也
    不知道為什麼告訴人會坐在地上云云。
  ㈡然查，證人楊發輝業於警詢、偵訊及原審審理時證述與被告
    發生糾紛時被打受傷之經過甚詳，且楊發輝於案發當日上午
    8時49分許即至臺北榮民總醫院就醫，經診斷受有左臉頰挫
    傷、臀部挫傷之傷害，其驗傷完後即於同日上午10時30分至
    臺北市政府警察局北投分局長安派出所對被告提告傷害罪嫌
    ，此有臺北榮民總醫院108年5月16日急字第96125號診斷證
    明書（見偵卷第15頁）、該次急診病歷及臺北市政府警察局
    北投分局108年5月16日刑事呈報單在卷可參，其所受傷勢，
    與其證稱被告一巴掌打過來，打到左臉頰，害其重心不穩跌
    倒在地，臀部因而受傷等經過相符，並有合理因果關連，又
    被告於警詢時亦自承：我下意識把告訴人推倒在地，他起來
    後我們還有互相拉扯衣領爭執等節明確，核與告訴人上開證
    述情節較為一致，被告於本院辯稱當時只是講有推開，但手
    沒有碰到告訴人，不知為何筆錄記成「推倒」云云，尚與其
    核閱警詢筆錄確認無誤後於最末簽名之客觀事實不符，且無
    法合理解釋告訴人身上兩處傷勢之成因，相較之下，當以告
    訴人始終一致之指述及被告警詢所自承者為可信，被告嗣後
    之答辯並非事實。
　㈢至於被告辯稱自己也有受傷，雖亦提出其於案發當日驗傷之
    臺北市立聯合醫院陽明院區之診斷證明書（前胸痛、前胸有
    傷痕）為憑（見本院卷第27頁），但依被告警詢所言，當係
    雙方拉扯互毆所致（本案告訴人被訴傷害部分，因雙方於本
    院審理中和解，另由被告向提出告訴之臺灣士林地方檢察署
    具狀撤回告訴，併此指明），仍無法因此免除被告出手毆打
    告訴人成傷之刑責，是被告此一答辯，仍非可採。
　㈣綜上所述，依據告訴人之指述、驗傷診斷證明及被告警詢所
    自承，被告確有傷害告訴人之行為，被告嗣後否認之辯解，
    乃臨訟避重就輕之詞，不足採信，本案事證已明，被告犯行
    已堪認定，應予依法論科。
三、論罪及撤銷改判之理由：
　㈠查被告行為時，刑法第277條第1項規定為：「傷害人之身體
    或健康者，處3年以下有期徒刑，拘役或1千元以下罰金。」
    而被告行為後，上開條文已於108年5月29日修正公布並施行
    ，修正後規定為：「傷害人之身體或健康者，處5年以下有
    期徒刑、拘役或50萬元以下罰金。」修法後傷害罪之法定刑
    顯然較修正前為重，經新舊法比較結果，被告行為後之新法
    並未較有利於被告，是依刑法第2條第1項前段規定，應適用
    被告行為時即修正前刑法第277條第1項規定論處。
  ㈡核被告所為，係犯修正前刑法第277條第1項之傷害罪。
　㈢原審基於相同之事實認定，以被告犯修正前之普通傷害罪，
    事證明確，予以論罪科刑，固非無見，惟查，原審量刑時參
    酌被告「迄今仍無意與告訴人達成和解賠償告訴人所受損害
    ，以資減輕或彌補其犯罪所生危害，犯後態度難謂良好」等
    節而為刑之量定，但被告已於本院審理中與告訴人達成和解
    ，當庭賠償告訴人新臺幣6千元，因此取得告訴人之諒解（
    見本院卷第85、87頁筆錄)，是原審量處之拘役30日，其審
    酌之前提事實已有不同，該宣告刑自非允當，被告上訴否認
    犯罪，其辯解雖不可採，已如前述，是其上訴為無理由，但
    基於罪刑不可分原則，原審量刑基礎事實既有上開明確改變
    ，原判決所論處之罪刑自屬無可維持，應由本院予以撤銷改
    判。
  ㈣爰審酌被告因計程車排班問題與告訴人發生口角爭執，竟不
    思和平理性解決，動輒出手傷人，欠缺尊重他人之法治觀念
    ，犯後猶否認犯行，未能明確表達悔意，但終究已於本院賠
    償告訴人而取得其諒解，足以彌補被告衝動行事下所造成之
    傷害，尚難認被告犯後態度惡劣，兼衡被告素行、仍開計程
    車為生之生活狀況、告訴人傷勢並非嚴重等一切情狀，量處
    如主文第2項所示之刑，並諭知易科罰金之折算標準。
  ㈤末查被告雖曾因偽造文書案件，經臺灣士林地方法院以76年
    度易緝字第75號判決合併定應執行有期徒刑6月確定，於77
    年1月12日易科罰金執行完畢，惟於上開有期徒刑執行完畢
    後5年內均未曾因故意犯罪受有期徒刑以上刑之宣告，此有
    本院被告前案紀錄表存卷可查，此次其因一時衝動失慮，致
    罹刑典，經此偵、審教訓，日後當知所警愓，信無再犯之虞
    ，參酌告訴人同意給予被告緩刑機會之意見（見本院卷第51
    頁筆錄），本院認被告所受上開刑之宣告，以暫不執行為適
    當，故依法併諭知緩刑2年，以啟自新。
據上論斷，應依刑事訴訟法第369條第1項前段、第364條、第299
條第1項前段，修正前刑法第277條第1項，刑法第2條第1項前段
、第41條第1項前段、第74條第1項第2款，刑法施行法第1條之1
第1項、第2項前段，判決如主文。
本案經檢察官劉建志提起公訴，檢察官許祥珍到庭執行職務。
中　　華　　民　　國　　109 　年　　4 　　月　　14　　日
                  刑事第八庭  審判長法  官  陳世宗 
                                    法  官  周明鴻
                                    法  官  吳勇毅 
以上正本證明與原本無異。
不得上訴。
                                    書記官  許家慧
中　　華　　民　　國　　109 　年　　4 　　月　　14　　日
附錄本案論罪科刑法條全文：
修正前中華民國刑法第277條第1項：
傷害人之身體或健康者，處3年以下有期徒刑、拘役或1千元以下
罰金。